【裁判字號】    98,易,1097
【裁判日期】    981224
【裁判案由】    業務侵占
【裁判全文】
臺灣屏東地方法院刑事判決              98年度易字第1097號
公  訴  人  臺灣屏東地方法院檢察署檢察官
被      告  甲○○
上列被告因業務侵占案件，經檢察官提起公訴（98年度偵字第63
08號），被告於準備程序期日就被訴事實為有罪之陳述，本院合
議庭裁定由受命法官獨任進行簡式審判程序，判決如下：
    主  文
甲○○連續犯業務侵占罪，處有期徒刑壹年貳月，減為有期徒刑
柒月。緩刑貳年。
    事  實
一、甲○○為臺灣中小企業銀行東港分行（下稱中小企銀）之雇
    員，負責到府收款服務事宜，為從事業務之人。詎其於民國
    92年間因自身資金週轉不靈，竟基於意圖為自己不法所有之
    概括犯意，利用其業務之便，連續為下列業務侵占行為：(一)
    於92年8 月29日某時，前往客戶乙○○位於屏東縣東港鎮○
    ○路259 之1 號住處，經乙○○同意代其填寫存摺存款憑條
    ，並收取乙○○欲存入其中小企銀帳戶內之存款新臺幣（下
    同）58萬元，後竟易持有為所有，將上開存款予以侵占入己
    。又為避免乙○○發覺，於同年9 月1 日，將上開存摺存款
    憑條交予不知情之櫃員林俊浩，先行在乙○○之存摺帳戶鍵
    入已存入58萬元之不實事項，待乙○○查閱後，旋於同日告
    知林俊浩客戶乙○○不欲存款，而要求將上開存摺存款憑條
    作廢，並更正存款餘額。(二)於同年9 月1 日，前往乙○○上
    開住處，經乙○○同意代其填寫存摺存款憑條，並收取乙○
    ○欲存入其中小企銀帳戶內之存款47萬元，後亦易持有為所
    有，將上開款項予以侵占入己。又為避免乙○○發覺，於同
    年9 月9 日，復以同一手法，將上開存摺存款憑條交予不知
    情之櫃員余淑珍，先行在乙○○之存摺帳戶鍵入已存入47萬
    元之不實事項，待乙○○查閱後，旋於同日告知余淑珍客戶
    乙○○不欲存款，而要求將上開存摺存款憑條作廢，並更正
    存款餘額。嗣因余淑珍發覺有異，向其主管報告而查知上情
    。
二、案經法務部調查局屏東縣調查站移請臺灣屏東地方法院檢察
    署檢察官偵查起訴。
    理  由
一、按本件被告甲○○所犯為死刑、無期徒刑、最輕本刑3 年以
    上有期徒刑以外之罪，亦非屬高等法院管轄之第一審案件，
    其於準備程序進行中，先就被訴事實為有罪之陳述，經告知
    簡式審判程序之旨，並聽取檢察官、被告之意見後，本院合
    議庭依刑事訴訟法第273 條之1 第1 項裁定進行簡式審判程
    序，是本案之證據調查，依同法第273 條之2 規定，不受同
    法第159 條第1 項、第161 條之2 、第161 條之3 、第163
    條之1 ，及第164 條至第170 條所規定證據能力認定及調查
    方式之限制，合先敘明。
二、上開事實，業據被告甲○○於本院審理時均坦承不諱，並與
    證人即被害人乙○○警詢及本院審理時之證述（見警卷第25
    -27 頁、本院審判筆錄第5-6 頁）、證人余淑珍警詢中之證
    述（見警卷第17-18 頁）、證人林俊浩警詢中之證述（見警
    卷第23-24 頁）及證人郭秀雄警詢中之證述（見警卷第14-1
    6 頁）均互核相符。此外，復有中小企銀存摺存款憑條影本
    2 紙（見警卷第5-6 頁）及證人乙○○中小企銀帳戶歷史交
    易明細資料1 份（見警卷第7-8 頁）存卷可佐。是被告上開
    任意性自白核與客觀真實相符，可以採信。故本件事證明確
    ，被告犯行可以認定，自應依法論科。
三、按行為後法律有變更者，適用行為時之法律。但行為後之法
    律有利於行為人者，適用最有利於行為人之法律，刑法第2
    條第1 項定有明文。再按行為後法律有變更者，應將行為時
    之法律與裁判時之法律比較適用最有利於行為人之法律；又
    新舊刑法關於刑之規定，雖同採從輕主義，惟比較時仍應就
    罪刑有關之共犯、未遂犯、連續犯、牽連犯以及累犯加重、
    自首減輕、暨其他法定加減原因、與加減比例等一切情形，
    綜其全部之結果，而為比較，再適用有利於行為人之法律處
    斷，而不得一部割裂分別適用不同之新舊法（95年第8 次刑
    事庭會議決議參照）。本件被告行為後，刑法於94年2 月2
    日修正，95年7 月1 日施行，本案論罪科刑所適用之刑法有
    所變更，茲詳述如下：
  (一)法定刑有罰金刑部分，依修正後刑法第33條第5 款「罰金：
    新臺幣1 千元以上，以百元計算之」規定觀之，最低額為新
    臺幣1 千元；而修正前刑法第33條第5 款規定「罰金：銀元
    1 元以上」，銀元1 元即新臺幣3 元，是經比較後，以修正
    前刑法第33條第5 款規定較有利於被告。
  (二)被告2 次業務侵占犯行，依修正前刑法第56條連續犯規定，
    僅論以一罪，得加重其刑至2 分之1 ，惟修正後刑法已刪除
    刑法第56條連續犯之規定，則被告上開2 次業務侵占犯行，
    依修正後刑法，必須論以數罪，而予分論併罰，比較新舊法
    之結果，以行為時即修正前刑法第56條之規定較有利於被告
    。
  (三)綜上，依整體比較之結果，以適用行為時之舊法於被告較為
    有利，爰依刑法第2 條第1 項前段之規定，適用行為時即修
    正前之刑法予以論處。
  (四)犯罪在新法施行前，新法施行後，緩刑之宣告，應適用新法
    第74條之規定（最高法院95年度第8 次刑事庭會議決議參照
    ）。是刑法關於緩刑之規定，雖於95年7 月1 日及98年9 月
    1 日2 度修正施行，惟宣告緩刑，仍應逕行適用裁判時之新
    法。
四、核被告所為，係犯刑法第336 條第2 項之業務侵占罪。被告
    先後2 次業務侵占行為，時間緊接，手法類似，觸犯構成要
    件相同之罪名，顯係基於概括犯意反覆為之，為連續犯，應
    以1 罪論，並加重其刑。爰審酌被告身為銀行職員，為證人
    乙○○處理存款業務，竟為圖己利，將證人乙○○委託存款
    之款項侵占入己，造成證人乙○○受有損害，所為誠屬不該
    ，惟念其犯後坦承犯行，頗有悔意，並已返還被害人被侵吞
    款項，證人乙○○並於本院審理時當庭表示不願追究被告（
    見本院審判筆錄第6 頁），另兼衡其智識程度、生活狀況暨
    公訴人之求刑等一切情狀，就其所犯量處如主文所示之刑，
    以示懲儆。又中華民國96年罪犯減刑條例業於96年7 月4 日
    公布，自同年7 月16日施行，被告所犯上開之罪，犯罪時間
    在96年4 月24日以前，經宣告未逾有期徒刑1 年6 月之刑，
    合於減刑條件，應依同條例第2 條第1 項第3 款規定，減其
    刑期2 分之1 。再被告未曾因故意犯罪受有期徒刑以上刑之
    宣告，有臺灣高等法院被告前案紀錄表1 份在卷可佐，其一
    時失慮，致罹刑章，經此偵審科刑教訓，自當知所警惕，而
    信無再犯之虞，本院綜核各情，認上開有期徒刑之宣告，已
    足促其警惕，所宣告之刑，以暫不執行為適當，爰諭知緩刑
    2 年，用勵自新。
據上論斷，應依刑事訴訟法第273 條之1 第1 項、第299 條第1
項前段，刑法第2 條第1 項前段、第336 條第2 項、第74條第1
項第1 款，修正前刑法第56條，刑法施行法第1 條之1 ，中華民
國九十六年罪犯減刑條例第2 條第1 項第3 款、第7 條，判決如
主文。
本案經檢察官任亭到庭執行職務
中    華    民    國    98    年    12    月    24    日
                  刑事第五庭    法  官  程士傑
以上正本證明與原本無異。
如不服本判決應於收受判決後10日內向本院提出上訴書狀，並應
敘述具體理由；其未敘述上訴理由者，應於上訴期間屆滿後20日
內向本院補提理由書（均須按他造當事人之人數附繕本）「切勿
逕送上級法院」。
中    華    民    國    98    年    12    月    25    日
                                書記官  孫秀桃
附錄論罪科刑法條：
刑法第336 條第2 項
對於業務上所持有之物，犯前條第 1 項之罪者，處 6 月以上
5 年以下有期徒刑，得併科 3 千元以下罰金。


司法院資訊處製作；財團法人民間司法改革基金會備份。
